臺灣高等法院刑事判決　　　　　　　　　　　　　九十三年度上訴字第二０八八號
　　上　訴　人
　　即　被　告　甲○○
右上訴人因毒品危害防制條例等案件，不服臺灣臺北地方法院九十三年度訴字第三八
六號，中華民國九十三年五月十一日第一審判決（起訴案號：臺灣臺北地方法院檢察
署九十三年度毒偵緝字第四一、二八一號），提起上訴，本院判決如左：
    主  文
原判決關於被告甲○○行使偽造私文書暨定執行刑部分撤銷。
甲○○偽造署押，足以生損害於公眾及他人，累犯，處有期徒刑伍月。如附表所示偽
造之「包鴻成」署押均沒收。
其他上訴駁回。
第二項偽造署押罪部分所處之刑，與上訴駁回部分所處之刑，應執行有期徒刑壹年玖
月。
    事  實
一、甲○○前於民國八十五年間因違反麻醉藥品管理條例等案件，經台灣台北地方法
    院以八十五年度訴字第一九六六號判決判處應執行有期徒刑四月（藥事法有期徒
    刑二月，麻醉藥品管理條例有期徒刑三月），經本院以八十六年度上訴字第一九
    一七號判決駁回上訴確定；於八十六年間復分別因違反麻醉藥品管理條例及藥事
    法案件，經台灣台北地方法院以八十六年度易字第四一八九號及八十六年度訴字
    第五五五號各判處有期徒刑五月確定，嗣於八十八年十月十八日執行完畢。
二、甲○○施用第二級毒品安非他命，經台灣台北地方法院裁定送觀察、勒戒後，因
    認無繼續施用毒品傾向，於八十七年九月三十日以八十六年度易字第七一三二號
    判決免刑確定；其後因再犯施用第二級毒品安非他命犯行，經台灣台北地方法院
    於八十八年四月三十日以八十八年度毒聲字第一○九七號裁定送勒戒處所觀察、
    勒戒後，認無繼續施用毒品之傾向，經臺灣臺北地方法院檢察署檢察官於八十八
    年七月二十一日以八十八年度偵字第一五一九六號、八十八年度偵緝字第八○三
    、八○四號為不起訴處分確定。嗣因三犯施用第二級毒品安非他命，經台灣台北
    地方法院以八十九年毒聲字第一四九二號裁定送強制戒治，並以八十九年度易字
    第二二五八號判處有期徒刑六月確定在案。並於八十九年七月二十一日送臺灣臺
    北戒治所強制戒治後，因無繼續戒治必要，經台灣台北地方法院於八十九年十二
    月十三日以八十九年毒聲字第三○四九號裁定停止戒治，並於九十年一月三日自
    臺灣臺北戒治所釋放。惟涂志正自前案判決確定後自某日起至九十年六月六日止
    ，因在其台北市○○區○○路二五二號四樓住處以及臺北縣新店市○○路友人家
    中，連續施用第二級毒品安非他命多次，經本院於九十一年七月三十日以九十一
    年度上易字第七二一號判決判處有期徒刑九月確定，甫於九十一年十二月十三日
    入監執行後，至九十二年九月十二日始執行完畢。猶仍不知悔悟，因拒絕到案執
    行經發佈通緝，逃亡期間，反變本加厲，更分別基於施用第一級毒品海洛因及第
    二級毒品安非他命之概括犯意，自九十一年七月三十一日後某日起至同年十一月
    二十五日止，連續在台北市某處，將其所有海洛因摻加礦泉水稀釋後，利用所有
    針筒（未扣案已滅失）注射手臂血管，施用第一級毒品海洛因，每一、二週至一
    個月不等施用一次；同一時期在不詳處所，並將安非他命摻入所有小燈泡內，利
    用所有打火機燒烤加熱吸食煙氣之方式，施用第二級毒品安非他命，每二週約施
    用四、五次（小燈泡及打火機均未扣案，已滅失）。嗣為警持搜索票（台灣台北
    地方法院九十一年度聲搜字第一四五四號）於九十一年（原判決誤繕為九十二年
    ，應予更正）十一月二十九日下午四時十分許，在台北縣新店市○○路○段八十
    一號四樓搜索扣得其所有供施用海洛因所用之注射針筒一支，而查悉上情。甲○
    ○為警查獲持有注射針筒之際，唯恐其身份被識破，另行起意，冒用同學包鴻成
    之名義應訊，基於偽造署押之犯意，分別於如附表所示時間，在台北縣政府警察
    局新店分局碧潭派出所及臺灣臺北地方法院檢察署應訊期間，接續在如附表所示
    之警詢筆錄、搜索筆錄、扣押物品目錄表、毒品初步鑑驗報告單、逮捕通知單、
    權利事項告知單、口卡片、指紋卡、偵訊筆錄，偽造「包鴻成」之簽名及指印（
    詳如附表所示），足以生損害於包鴻成及偵查犯罪機關關於犯罪嫌疑人人別認定
    之正確性。甲○○於九十二年九月十二日刑期屆滿出監後，又基於上開同一施用
    第一級毒品海洛因及第二級毒品安非他命之概括犯意，自出監翌日起至九十二年
    十二月三日下午一、二時許及九十二年十二月一、二日止，在其住處及其他不詳
    處所，連續多次施打第一級毒品海洛因及第二級毒品安非他命，迨至九十二年十
    二月三日下午四時三十分許，復為台北市政府警察局文山第一分局員警在臺北市
    文山區○○路九號前查獲係通緝在案之人犯，當場逮捕後始查悉上情。
三、案經臺北縣政府警察局新店分局、臺北市政府警察局文山第一分局分別報請臺灣
    臺北地方法院檢察署檢察官偵查起訴。
    理  由
一、右揭施用毒品及冒名應訊之事實，業據上訴人即被告甲○○於原審審理中自白犯
    行不諱（見原審九十三年三月二十六日訊問筆錄第二、四頁、九十三年四月十二
    日準備程序筆錄第二頁、九十三年四月十二日審判筆錄第二至五頁）。被告上開
    施用第一級毒品海洛因及第二級毒品安非他命之犯行，有注射針筒一支、台北縣
    政府警察局新店分局偵辦毒品危害防制條例案被移送者姓名及代碼對照表（尿液
    檢體編號：Ｇ一○三一四五）、台灣檢驗科技股份有限公司濫用藥物實驗室出具
    之濫用藥物尿液檢驗報告（報告編號：ＣＨ／二○○○二／Ｃ○二七七）（見九
    十二年度毒偵字第一三四號偵查卷第十三、三五、三六頁）、台北市政府警察局
    文山第一分局煙毒麻藥案件尿液委驗單（尿液檢體編號○○一四八二）、台灣尖
    端先進生技醫藥股份有限公司濫用藥物檢驗中心出具之濫用藥物檢驗報告（見九
    十三年度毒偵字第三八四號偵查卷第六、六─一頁）附卷可稽。被告冒名應訊之
    事實，亦有內政部警政署刑事警察局九十二年三月十八日刑紋字第○九二○○四
    ○二五六號鑑驗書及如附表所示之警詢筆錄、搜索筆錄、扣押物品目錄表、毒品
    初步鑑驗報告單、逮捕通知單、權利告知單、口卡片、指紋卡、偵訊筆錄（見九
    十二年度毒偵字第一三四號偵查卷第三至五、七至九、十一、十二頁）可資佐證
    。足認其上開自白確與事實相符，足堪採為證據。又被告於上開通知書偽造包鴻
    成之簽名及指印，其結果令偵查犯罪機關誤認犯罪嫌疑人之人別，並致原審法院
    一度誤認被告為「包鴻成」而以九十二年度毒聲字第二七八號裁定送勒戒處所觀
    察、勒戒，有原審九十二年度毒聲字第二七八號刑事裁定可稽，顯足以生損害於
    包鴻成及偵查機關關於犯罪嫌疑人人別認定之正確性。本件事證明確，被告上開
    犯行均堪認定，應予依法論科。
二、核被告上開施用海洛因及安非他命之所為，係犯毒品危害防制條例第十條第一項
    之施用第一級毒品罪及同條例第十條第二項之施用第二級毒品罪。另被告冒「包
    鴻成」之名應訊，並在相關筆錄等上偽簽「包鴻成」姓名部分，核係犯刑法第二
    百十七條第一項之偽造署押罪。被告因施用毒品而持有海洛因、安非他命之低度
    行為，分別為施用海洛因、安非他命之高度行為所吸收，均不另論罪。其先後多
    次施用海洛因、安非他命之犯行，均時間緊接，手段相同，顯係基於初始同一概
    括犯意反覆為之，應各依連續犯規定，論以一連續施用第一級毒品罪及連續施用
    第二級毒品罪，並均加重其刑。又被告上開冒名應訊之所為，其因冒名而在如附
    表所示文件偽造署押（簽名及指印）之各該行為，在時間及空間上均具有密切之
    關連性，且侵害同一法益，無非係欲達躲避通緝目的之接續動作，主觀上顯係基
    於一貫之犯意，自應包含於一個接續偽造署押之犯行。被告所犯上開三罪間，犯
    意各別，行為互殊，應分論併罰。又被告前於八十五年間因違反麻醉藥品管理條
    例等案件，經原審以八十五年度訴字第一九六六號判決判處應執行有期徒刑四月
    （藥事法有期徒刑二月，麻醉藥品管理條例有期徒刑三月），經本院以八十六年
    度上訴字第一九一七號判決駁回上訴確定；於八十六年間復分別因違反麻醉藥品
    管理條例及藥事法案件，經原審以八十六年度易字第四一八九號及八十六年度訴
    字第五五五號各判處有期徒刑五月確定，嗣於八十八年十月十八日執行完畢。有
    本院被告全國前案紀錄表在卷可查，於執行完畢後五年內再犯有期徒刑以上之各
    罪，為累犯，均應加重其刑，其中施用第一級毒品及第二級毒品罪部分，有二次
    加重刑之原因並依法遞加之。又毒品危害防制條例修正後，雖經總統於九十二年
    七月九日以華總一義字第○九二○○一二一九三○號令公布，並自九十三年一月
    九日起施行。然關於毒品危害防制條例第十條第一項施用第一級毒品罪、同條第
    二項第二級毒品罪，其構成要件與法定刑均未修正，本件被告又係四犯毒品危害
    防制條例第十條之罪，應依法追訴，不涉新舊法比較之問題。
三、原審就被告施用第一級毒品、第二級毒品部分論罪科刑，適用毒品危害防制條例
    第十條第一項、第二項，刑法第十一條前段、第五十六條、第四十七條之規定，
    並審酌被告有多次毒品前科，經勒戒、戒治後仍無法徹底戒斷毒癮，足見其戒毒
    意志薄弱，惟犯後坦承犯行不諱，且深表悔悟等一切情狀，分別量處施用第一級
    毒品罪有期徒刑十月，施用第二級毒品罪有期徒刑八月，扣案注射針筒一支，為
    被告所有供施用第一級毒品海洛因所用之物，依刑法第三十八條第一項第二款規
    定沒收之，其認事用法及量刑均核無不合，被告上訴未敘明具體事由，徒稱不服
    ，自無理由，此部分應駁回其上訴。
四、原審就被告偽造署押犯行，其中在「逮捕通知書」、「權利告知書」上簽名部分
    ，論以被告行使偽造私文書罪，固非無見。惟查：(一)依刑事訴訟法第九十五條規
    定：「訊問被告應先告知左列事項︰一、犯罪嫌疑及所犯所有罪名。罪名經告知
    後，認為應變更者，應再告知，二、得保持緘默，無須違背自己之意思而為陳述
    ，三、得選任辯護人，四、得請求調查有利之證據」，此係執行刑事訴訟法之公
    務員於訊問被告前依法應告知之權利事項，使被告知曉其法律上的權利，以保障
    其在法律上應有之利益，此項告知係辦理刑事訴訟公務員之法律上義務，被告於
    筆錄上簽名或於警察所交付之「權利告知書」上簽名，均表示被告知悉之事實而
    已，且此項作法之目的僅在證明，警察確實有告知而已，被告並無必要為警察證
    明，而「行使」該項文書，故被告於筆錄或「權利告知書」上簽名一節，並非構
    成偽造私文書罪，僅構成偽造署押罪，(二)另警察於逮捕被告後，告知被告係依刑
    事訴訟法第八十七條、第八十八條之規定辦理，此一作法亦無須被告提出該文書
    而主張「自己已經被逮捕」之事實，故被告於其上簽名，僅係表示知悉警察告知
    依上開刑事訴訟法之規定逮捕之事實而已，亦非行使偽造私文書。原審認被告在
    上開文書上偽造「包鴻成」署押，構成行使偽造私文書罪尚有未洽，被告上訴雖
    未指摘此部分不當，惟原判決既有未當，此部分仍應由本院予以撤銷改判。爰審
    酌被告素行不佳，有多次毒品前科，不知悔改，此次為警查獲，竟冒用「包鴻成
    」名義應訊，致偵查機關移送包鴻成，且法院裁定包鴻成觀察、勒戒，所造成之
    危害不輕，犯後坦承犯行，及其他被告犯罪之動機、目的等，此部分仍量處有期
    徒刑五月。如附表所示文件上偽造之「包鴻成」簽名及指印，不問屬於犯人與否
    ，均依刑法第二百十九條規定宣告沒收之。並就上訴駁回部分與前述撤銷改判部
    分，定應執行刑為一年九月。
五、至被告所有供己施用安非他命之小燈泡及打火機（數量不詳），均未扣案，且據
    其供稱業已棄置滅失（見原審九十三年三月二十六日訊問筆錄第二頁），本院尚
    無從另為沒收之諭知，附此敘明。
六、被告經合法傳喚，無正當理由不到庭，爰不待其陳述，逕行判決。
據上論斷，應依刑事訴訟法第三百六十八條、第三百六十九條第一項前段、第三百七
十一條、第三百六十四條、第二百九十九條第一項前段、刑法第二百十七條第一項、
第二百十九條、第四十七條、第五十一條第一項第五款，判決如主文。
本案經檢察官周誠南到庭執行職務。
中　　　華　　　民　　　國　　九十三　　年　　　十　　　月　　 十三 　　日
                              臺灣高等法院刑事第二十二庭
                                  審判長法  官  蔡　秀　雄
                                        法  官  蘇　素　娥
                                        法  官  周　占　春
右正本證明與原本無異。
施用第一級毒品部分，如不服本判決，應於收受送達後十日內向本院提出上訴書狀，
其未敘述上訴之理由者並得於提起上訴後十日內向本院補提理由書（均須按他造當事
人之人數附繕本）。
其他不得上訴。
                                        書記官  葉　金　發
中　　　華　　　民　　　國　　九十三　　年　　　十　　　月　　 十三 　　日
附錄：本案論罪科刑法條全文
毒品危害防制條例第十條
施用第一級毒品者，處六月以上五年以下有期徒刑。
施用第二級毒品者，處三年以下有期徒刑。
刑法第二百十七條第一項
偽造印章、印文或署押，足以生損害於公眾或他人者，處三年以下有期徒刑。
附表：
一、九十一年十一月二十九日二十一時二十分許、台北縣政府警察局新店分局碧潭派
    出所警詢筆錄：包鴻成簽名二枚、指印三枚。
二、九十一年十一月三十日十三時五分至十三時二十七分許、台北縣政府警察局新店
    分局碧潭派出所警詢筆錄：包鴻成簽名三枚、指印十一枚。
三、九十一年十一月二十九日十七時五十分許、台北縣政府警察局新店分局搜索筆錄
    ：包鴻成簽名一枚、指印一枚。
四、九十一年十一月二十九日十七時五十分許、台北縣政府警察局新店分局扣押物品
    附錄表：包鴻成簽名一枚、指印一枚。
五、九十一年十一月二十九日十九時三十分許、台北縣政府警察局新店分局查獲涉嫌
    毒品危害防制條例毒品初步鑑驗報告單：包鴻成簽名一枚、指印一枚。
六、九十一年十一月二十九日十八時五十分許、台北縣政府警察局新店分局逮捕通知
    ：包鴻成簽名一枚、指印一枚。
七、九十一年十一月二十九日十八時五十分許、台北縣政府警察局新店分局權利告知
    單：包鴻成簽名一枚、指印一枚。
八、十一年十一月二十九日、台北縣政府警察局新店分局口卡片：包鴻成簽名一枚
    、指印一枚。
九、九十一年十一月三十日、台北縣政府警察局新店分局指紋卡片：包鴻成指印二十
    四枚。
十、九十一年十一月三十日二十二時許、臺灣臺北地方法院檢察署偵訊筆錄：包鴻成
    簽名一枚。
